【裁判字號】    92,易,1251
【裁判日期】    921009
【裁判案由】    竊盜等
【裁判全文】
臺灣臺中地方法院刑事判決                        九十二年度易字第一二五一號
    公  訴  人  臺灣臺中地方法院檢察署檢察官
    被      告  丙○○
右列被告因竊盜等案件，經臺灣臺中地方法院檢察署檢察官提起公訴（九十二年度偵
字第二九四九號）及移
    主  文
丙○○意圖為自己不法之所有，而侵占離本人所持有之物，處罰金仟元，如易服勞
役，以佰元折算壹日。又連續竊盜，累犯，處有期徒刑伍月，如易科罰金，以佰
元折算壹日。
    事  實
一、丙○○曾於民國八十八年間犯侵占罪，經臺灣高雄地方法院以八十七年度易字第
    五九一五號判決判處有期徒刑七月確定後入監服刑，甫於九十一年四月二十日執
    行完畢，猶不知悛悔警惕，復為以下之犯罪行為：
  (一)丙○○於九十二年一月六日上午某時，在臺中縣豐原市○○路旁中正公園內，拾
    獲乙○○所有之身份證、汽車駕駛執照、第一銀行金融卡、亞太商業銀行金融卡
    、亞太商業銀行信用卡、中華銀行信用卡、聯邦銀行信用卡等各乙張（上開物件
    係乙○○於九十一年九月七日左右在臺中縣豐原市○村路四六五巷六四弄一六號
    前，將放有上開物件之皮包置於車號Ｒ六—三五０九自小客車內，遭姓名年籍不
    詳之人所竊取），係屬離本人所持有之物，竟基於為自己不法所有之意圖，將上
    開證件、金融卡及信用卡侵占入己。
  (二)丙○○復基於意圖為自己不法之所有之概括犯意，先於九十二年一月二十一日十
    時許，在臺中縣神岡鄉○○路旁之土地公廟前，發現蔡黃麗卿（起訴書誤載為丁○○）所有之車牌號碼為ＮＶＫ—二九０號重型機車停置該處（該機車為丁○○
    所使用，係於九十一年十一月二十三日上午八時許在臺中市○○區○○路一六四
    之二一號前，遭姓名年籍不詳之人所竊取），因無法發動，遂竊取該機車並置於
    自己實力支配之下，再僱請不知情之姓名年籍不詳之人搬運該機車至某不詳修車
    行，並委請該修車行內某不知情之姓名年籍不詳之人修理之，並支付新臺幣（下
    同）二千七百元之費用以購換機車電瓶及新電門鎖匙，以待修理完畢後供己代步
    之用，丙○○隨後並將右揭侵占所得之乙○○所有證件、金融卡及信用卡等置於
    該機車置物箱內。嗣於同年月二十三日七時四十五分許，丙○○騎乘該機車行經
    臺中縣豐原市○○路○○村街○○路口時為警查獲，除當場起出前開乙○○所有
    之證件、金融卡及信用卡外，並扣得丙○○購換新電門鎖匙後所取得之機車鑰匙
    乙支，遂查知上情。
  (三)丙○○又承前意圖為自己不法之所有之概括犯意，再於九十二年三月十六日十七
    時三十分許，騎乘其不知情之父親黃改所有之車牌號碼ＯＬＯ—０五八號重型機
    車，獨自前往坐落臺中縣后里鄉○○村○○路二之六號之甲○○所有現未供作飼
    養豬隻之用之豬寮，因見該豬寮大門未關亦無人看管，遂進入該豬寮內（無故侵
    入他人附連圍繞之土地部分未據告訴），並以徒手之方式竊取甲○○所有並裝設
    在豬寮中之鐵閘門四片及鐵條七支，丙○○於得手後為方便載運，乃將所竊得之
    鐵閘門及鐵條分別綑綁在其所騎乘而來之機車座墊上與腳踏板處，而將該等鐵閘
    門及鐵條置於自己實力支配之下，惟丙○○正欲離去之際，適有巡邏員警因接獲
    通報而趨車前往現場，丙○○見狀乃棄車逃逸並藏匿於該豬寮附近之草叢內，經
    警於現場搜尋三十分鐘餘，終在草叢內查獲丙○○，因而查悉上情。
二、案經臺中縣警察局豐原分局、臺中縣警察局大甲分局分別報請臺灣臺中地方法院
    檢察署檢察官偵查起訴。
    理  由
一、訊據被告丙○○固坦承有於上開時地先拾獲乙○○所有之證件、金融卡及信用卡
    ，又將蔡黃麗卿所有之機車牽移並委請他人修理以供代步之用，復取走甲○○所
    有並裝設在豬寮中之鐵閘門及鐵條等事實，惟矢口否認有何侵占及竊盜之犯意，
    並以「伊撿到證件及信用卡後不知如何處理且並未使用，且伊以為機車、鐵閘門
    及鐵條均為沒有人要的東西，並非偷竊。」云云置辯。惟查：
  (一)被告在右揭時地拾獲乙○○所有之身份證、汽車駕駛執照、第一銀行金融卡、亞
    太商業銀行金融卡、亞太商業銀行信用卡、中華銀行信用卡、聯邦銀行信用卡等
    各乙張等情，業據被告於本院審理時供承明確，而上開證件、金融卡及信用卡係
    乙○○於九十一年九月七日左右在臺中縣豐原市○村路四六五巷六四弄一六號前
    連同皮包一併遭竊乙節，業有員警職務報告書乙份、贓物影本七紙、贓證物領據
    保管單乙紙等在卷可證，而觀諸國民身分證及駕駛執照係供個人證明身分及駕駛
    能力資格之重要證件，金融卡及信用卡則係具有一身專屬性及隱私性之重要金融
    交易工具，實無任意丟棄之可能，被告既係同時發現上開物件，主觀上對於該國
    民身分證、駕駛執照、金融卡及信用卡係乙○○非基於本意而脫離持有之物乙情
    ，應知之甚詳，而丙○○於拾獲後至本件查獲前之十餘日之間，非但未與被害人
    乙○○聯絡亦未將其拾獲之物送警處理，猶將該等物件置於其所騎乘之機車置物
    箱中，顯然主觀上並無將拾獲之物歸還乙○○之意，殊無論其有無其他不法之動
    機，均已與常情有違，益證其有將前開離本人所持有之物侵占入己之意。
  (二)被告在前開時地竊取蔡黃麗卿所有之機車，並支付二千七百元之費用委請不知情
    之人修理並購換該機車電瓶及新電門鎖匙，且在購換新電門鎖匙後取得機車鑰匙
    乙支等情，業據被告於本院審理時坦承不諱，而該機車係使用人丁○○於九十一
    年十一月二十三日上午八時許在臺中市○○區○○路一六四之二一號前遭竊乙節
    ，業有員警職務報告書、贓證物領據保管單、車輛車牌失竊作業查詢認可資料、
    臺中縣警察局車輛尋獲電腦輸入單等各乙份在卷足憑，且被告於本院審理時亦供
    承：「... 我是當天（按指九十二年一月二十一日）第一次看到該部機車，我看
    到時是有車牌的，且外觀上看起來是好好的... 引擎及其他主要結構都可以使用
    ，沒有修理... 」等語，則衡諸該機車仍掛有車牌顯非報廢之物，且其外觀及主
    要機能堪稱完好，亦非長期停放於同一地點而無人使用移動，以及被告自費修繕
    並供己騎乘使用等一切客觀情狀，被告主觀上對於該機車顯然並非為他人所丟棄
    或拋棄、脫離持有之物乙情，殊難委稱不知，足徵其有將他人持有之物易為自己
    支配持有之意。
  (三)又被告於前揭時地徒手竊取甲○○裝設在豬寮中之鐵閘門四片及鐵條七支，後將
    所竊得之物綑綁在其所騎乘而來之機車上等情，亦據被告於本院審理時坦認屬實
    ，並有員警職務報告書、贓證物領據保管單各乙份、現場照片二幀等附卷可稽，
    而該豬寮雖現未供作飼養豬隻之用，但其外觀尚不足以使人誤認係完全遭廢棄不
    用之建築物乙情，亦有前述現場照片二幀附卷可資佐證，再衡以被告於偵查中亦
    已自承其所竊取之鐵閘門及鐵條有三、四百元之價值等語，則被告若非明知其所
    竊取之鐵閘門、鐵條均非屬廢棄物，實均屬他人所有具有價值之物品，否則被告
    又何必於巡邏員警到場時棄車逃逸，被告所為顯與常情不符，可證其亦有將他人
    持有之物易為自己支配持有之意。
  (四)綜上所述，足認被告上開所辯，顯係臨訟砌詞，無足採信，本件事證明確，被告
    犯行洵堪認定。
二、核被告丙○○於犯罪事實欄一(一)所為，係犯刑法第三百三十七條之侵占離本人所
    持有之物罪；於犯罪事實欄一(二)(三)所為，係犯刑法第三百二十條第一項之普通竊
    盜罪。被告先後二次竊盜犯行，時間緊接，方法相同，觸犯構成要件相同之普通
    竊盜罪名，顯係基於概括犯意反覆為之，為連續犯，依刑法第五十六條規定，以
    一罪論，並加重其刑。又被告前因犯侵占罪，經臺灣高雄地方法院以八十七年度
    易字第五九一五號判決判處有期徒刑七月確定後入監服刑，甫於九十一年四月二
    十日執行完畢等情，有臺灣高等法院被告全國前案紀錄表及臺灣臺中地方法院檢
    察署刑案資料查註紀錄表附卷可稽，被告前受有期徒刑執行完畢，五年以內再犯
    本件有期徒刑以上之普通竊盜罪，為累犯，依刑法第四十七條規定加重其刑，故
    該部分遞加重其刑。被告所犯前開侵占離本人所持有之物罪及連續普通竊盜罪，
    犯意各別、罪名不同，應分論併罰。爰審酌被告犯罪之動機與目的係為圖一己之
    私利、其竊取他人之物之方法手段尚稱平和、其侵占及竊得財物之價值、行竊次
    數、所生危害非鉅、其犯罪後坦承部分犯行之態度、其所侵占竊得之物均已交由
    被害人領回等一切情狀，分別量處如主文所示之刑，並分別諭知易服勞役及易科
    罰金之折算標準，以示懲儆。至於犯罪事實欄一(二)之扣案鑰匙乙支，被告於本院
    審理時供稱係自費購換機車新電門鎖匙後所取得等語，故前開鑰匙並非供被告犯
    竊盜罪所用之物或所得之物，本院復查無積極證據可資證明前開鑰匙係被告所有
    供竊取上開機車所用之物或所得之物，依法自不得予以沒收之諭知，附此敘明。
三、公訴人移送併辦部分（九十二年度偵字第六二九六號），與本件起訴部分有連續
    犯之裁判上一罪關係，基於審判不可分之原理，本院自得一併審究，併此敘明。
四、據上論斷，應依刑事訴訟法第二百九十九條第一項前段，刑法第三百三十七條、
    第五十六條、第三百二十條第一項、第四十二條第二項、第四十一條第一項前段
    、第四十七條、第五十一條第十款，罰金罰鍰提高標準條例第一條前段、第二條
    ，判決如主文。
中      華     民     國    九十二    年      十      月      九      日
                              臺灣臺中地方法院刑事第六庭
                                        審判長法  官  簡  源  希
                                              法  官  林  念  祖
                                              法  官  廖  慧  如
右正本證明與原本無異。
如不服本判決，應於判決送達後十日內向本院提出上訴狀，上訴於臺灣高等法院臺中
分院( 須附繕本 )。
                                              書記官
中      華     民     國    九十二    年      十      月      九      日
附錄論罪科刑法條全文
刑法第三百三十七條
意圖為自己或第三人不法之所有，而侵占遺失物、漂流物或其他離本人所持有之物者
，處五百元以下罰金。
刑法第三百二十條第一項
意圖為自己或第三人不法之所有，而竊取他人之動產者，為竊盜罪，處五年以下有期
徒刑、拘役或五百元以下罰金。


司法院資訊處製作；財團法人民間司法改革基金會備份。
